【裁判字號】    97,簡上,384
【裁判日期】    990528
【裁判案由】    妨害公務等
【裁判全文】
臺灣桃園地方法院刑事判決             97年度簡上字第384號
上  訴  人
即  被  告  丙○○
            戊○○
上  一  人
選任辯護人  鄧湘全 律師
上  訴  人
即  被  告  甲○○
上列上訴人即被告因妨害公務等案件，不服本院95年度桃簡字第
2088號，中華民國96年12月31日第一審刑事簡易判決（聲請簡易
判決處刑案號：94年度偵字第7567號、第11288 號）提起上訴，
本院管轄之第二審合議庭依通常程序自為第一審判決如下︰
    主  文
原判決關於丙○○、戊○○、甲○○部分均撤銷。
丙○○、戊○○、甲○○均無罪。
    理  由
一、聲請簡易判決處刑意旨略以：被告丙○○、戊○○、甲○○
    與王世堅、乙○○、蘇南成、王瑞振等人（王世堅所涉妨害
    公務、集會遊行法之演說侮辱他人罪，2 罪經本院依法減刑
    後判處應執行有期徒刑6 月確定，乙○○、蘇南成、王瑞振
    所涉妨害公務部分，均經本院依法減刑後判處有期徒刑2 月
    確定），於民國94年4 月26日上午，因中國國民黨前主席連
    戰欲率團訪問中國大陸，其等為表達不滿，遂號召民主進步
    黨及台灣團結聯盟（台聯黨）等泛綠支持者（下稱泛綠群眾
    ）一同至桃園縣大園鄉○○○路9 號臺灣桃園國際機場（下
    稱桃園機場）參與集會表達抗議；同時郁慕明與李勝峰（其
    2 人所涉妨害公務罪嫌，均經本院判決無罪，並由臺灣高等
    法院判決上訴駁回確定）為表達對連戰出訪之支持，亦號召
    新黨支持者（下稱泛藍群眾）一同至桃園機場參與集會表達
    歡送連戰。內政部警政署航空警察局（下稱航警局）為避免
    當日泛藍、泛綠群眾發生衝突，且為維護桃園機場之秩序，
    94年4 月26日該日上午除管制桃園機場第二航廈各出入口外
    ，並嚴格執行到場群眾不得攜帶大型旗幟等危險物品進入第
    二航廈之規定，且前於同年4 月25日與王世堅達成翌日將不
    會帶領泛綠群眾進入第二航廈內之協議。於94年4 月26日上
    午7 時至9 時許，泛綠群眾即陸續在機場第二航廈東側停車
    場集結；泛藍群眾則於第二航廈3 樓之出境大廳及該出境大
    廳外側之停車場集結。（一）丙○○、戊○○、甲○○、蘇
    南成等4 人，於94年4 月26日上午9 時許，在第二航廈北一
    門外，與不特定攜帶大型旗幟等危險物品之泛綠群眾在第二
    航廈北一門外集結，欲直接進入第二航廈，經北一門執行安
    全檢查勤務之警員制止，警員並要求群眾應依規定查驗，並
    解下所攜帶之大型旗幟等危險物品後，始得進入航廈，丙○○、戊○○、甲○○、蘇南成等4 人分別與不特定群眾，共
    同基於妨害公務之犯意聯絡，不顧該執行勤務警員之制止，
    以手勾手之方式，與不特定群眾，由群眾喊「衝」、「一二
    三、一二三」等口號，再徒手以身體強行推擠該北一門入口
    執勤警員魏趨格、黃啟堂、王素秋、樊建良、胡金裕、侯昆
    廷、馬天賜、陳癸雯及替代役楊書豪、湯凱淵、林坤輝（聲
    請簡易判決處刑書誤載為林昆輝）等人而施以強暴，並強行
    進入航廈。（二）王世堅、王瑞振、丙○○、戊○○、甲○○、蘇南成等6 人以上開方式率領泛綠群眾進入桃園機場第
    二航廈後，王世堅於94年4 月26日上午9 時許，在第二航廈
    內，手持麥克風以閩南語向群眾鼓動說：「等一下如果有人
    擋我們，就打，好不好？」、「若有擋志明，就打，這樣好
    不好？」，泛綠群眾受鼓動即附和說「好！」，隨即王世堅
    高喊「連戰，賣台！」，並與丙○○、王瑞振、乙○○、蘇
    南成等人帶同上開群眾經電扶梯抵達第二航廈3 樓之出境大
    廳集結，3 樓出境大廳中庭之警員及替代役組成之人牆，將
    之與同在該出境大廳之泛藍群眾區隔，嗣因泛綠群眾人數大
    量增多，且與同在該大廳之泛藍群眾相互叫囂，上開受鼓動
    之泛綠群眾，即以徒手推擠在出境大廳中庭區隔群眾及維持
    秩序勤務之警員，並與在場之泛藍群眾發生零星肢體衝突，
    王世堅見狀即接續前開犯意，鼓動群眾說：「衝沒關係」，
    群眾便喊「衝」，即由丙○○帶領上開受鼓動之泛綠群眾，
    以徒手強行推擠在出境大廳中庭區隔藍綠群眾及維持秩序勤
    務之警員鍾敏祥、楊世斌、蘇敬益、張德在、李忠男、王長
    流、陳鎮勳、王慶智、陳文榮、陳錫宏、羅銘福、余顯耀及
    替代役王書浩、王郁翔、許世勇、游啟帆等人而施以強暴。
    因認被告丙○○、戊○○、甲○○均涉有刑法第135 條第1
    項之妨害公務罪嫌云云。
二、按犯罪事實應依證據認定之，無證據不得認定犯罪事實；又
    不能證明被告犯罪者，應諭知無罪之判決，刑事訴訟法第15
    4 條第2 項、第301 條第1 項分別定有明文。故事實之認定
    ，應憑證據，如未能發現相當證據，或證據不足以證明，自
    不能以推測或擬制之方法，為裁判基礎；且認定不利於被告
    之事實須依積極證據，苟積極證據不足為不利於被告事實之
    認定時，即應為有利於被告之認定；另認定犯罪事實所憑之
    證據，雖不以直接證據為限，間接證據亦包括在內，然而無
    論直接證據或間接證據，其為訴訟上之證明，須於通常一般
    之人均不致有所懷疑，而得確信其為真實之程度者，始得據
    為有罪之認定，倘其證明尚未達到此一程度，而有合理之懷
    疑存在，無從使事實審法院得為有罪之確信時，即應由法院
    諭知被告無罪之判決（最高法院40年台上字第86號、30年上
    字第816 號、76年台上字第4986號判例同此意旨）。次按刑
    事訴訟法第161 條已於91年2 月8 日修正公布，修正後同條
    第1 項規定：檢察官就被告犯罪事實，應負舉證責任，並指
    出證明之方法。因此，檢察官對於起訴之犯罪事實，應負提
    出證據及說服之實質舉證責任。倘其所提出之證據，不足為
    被告有罪之積極證明，或其闡明之證明方法，無從說服法官
    以形成被告有罪之心證，基於無罪推定之原則，自應為被告
    無罪判決之諭知（最高法院92年台上字第128 號判例亦同此
    意旨）。
三、公訴人認被告丙○○、戊○○、甲○○涉嫌前揭妨害公務犯
    行，無非係以被告丙○○、戊○○、甲○○之供述，證人即
    員警劉丕傑、鄭哲學、魏趨格、胡金裕、馬天賜、樊建良、
    侯昆廷、黃啟堂、王素秋、陳癸雯、陳錫宏、鍾敏祥等人之
    證述，證人即替代役男林坤輝、湯凱淵、楊書豪之證述，證
    人即新東陽員工張任廷、陳素慧之證述，卷附之錄影光碟及
    勘驗筆錄、錄影畫面翻拍照片等為主要論據。訊據被告丙○○、戊○○、甲○○固均坦承有於上揭時間至桃園國際機場
    第二航廈參與抗議連戰率團訪問中國大陸乙情，惟均堅決否
    認有何共同施強暴之妨害公務犯行，被告丙○○辯稱：檢察
    官並未提出北一門之攝影光碟證明伊有衝撞員警之事實，且
    伊當日是單獨前往，並無帶領任何群眾，現場亦無群眾持「
    丙○○」之旗幟，況伊身穿胸前印有「丙○○」字體之T 恤
    ，倘伊有帶頭衝撞員警，為何仍有北一門值勤員警未指認伊
    衝撞？伊當日未帶任何危險物品，本來依法即可進入航廈，
    根本無衝撞員警之必要，又被訴於第二航廈3 樓出境大廳中
    庭帶領群眾推擠員警乙節，應係檢察官誤載，依卷證資料應
    該是起訴乙○○才是等語；被告戊○○辯稱：伊當時並未拿
    任何物品，就直接由北一門進入航廈並無衝撞員警之行為，
    且檢察官並未提出攝影畫面證明伊有衝撞等語，其辯護人則
    主張：被告戊○○是與現場員警溝通後，配合指示進入北一
    門，進入後有應攝影記者要求手勾手呼喊抗議口號等語；被
    告甲○○辯稱：在北一門前伊並無手勾手衝撞員警，也沒有
    任何證人指證伊有衝撞等語。經查：
（一）關於理由欄一（一）丙○○、戊○○、甲○○被訴於第二
      航廈北一門共同徒手以身體推擠員警部分：
    1.證人即第二航廈東一門之值勤員警劉達龍於偵查中證述：
      丙○○帶領抗議群眾至東一門前，但他們有依照其等指示
      前往綠營集合處即北一門門外安檢站（見94偵字第7567號
      卷第50頁）；證人即第四分區指揮官魏趨格於偵查中證述
      ：伊是第4 分區指揮官，負責航廈四周道路與出入場道路
      交通管制，後來交通崗哨通報很多民眾穿越東二路沿航北
      路欲由北一門進入航廈，因北一門分區指揮官鄭哲學是伊
      學弟，所以當天伊一直協助他執行北一門勤務，當時群眾
      約3 、4 百人，立委丙○○、戊○○手勾著手，沒有攜帶
      旗幟是第1 批先闖入北一門，伊看見這情形後，要求同仁
      築起一道人牆，防止後面民眾繼續闖入，伊跟這些民眾協
      調，先前進入的民眾跟後面民眾串成一氣，說「不必理會
      他們檢查」，他們喊「一二三、一二三」，就衝進來，當
      時群眾喊「一二三」時伊有請替代役將盾牌舉起，築起一
      道人牆，伊繼續跟群眾溝通，溝通不成就被衝破等語（見
      94偵字第7567號卷第99、299 頁），其於本院審理中證述
      ：群眾聚集在北一門時，剛開始員警是沒有架起盾牌及警
      棍，衝突分為2 階段，第1 階段，被告丙○○和其他人手
      勾手站在群眾最前面，說他們沒有攜帶危險物品就進入大
      廳，他們過去後，封鎖線馬上回復，第2 階段衝突，剩下
      的群眾就拿雨傘、旗幟去衝撞員警，當時丙○○與手勾手
      的人已經站在警方後面的大廳內（見本院卷二第169 頁正
      反面、170 頁反面）；證人即負責北一門之保安隊員警馬
      天賜於偵查中證述：第1 批闖進來後，員警及替代役就阻
      擋起來，不讓群眾繼續進入，伊並大聲要求民眾不能帶危
      險物品進來，已進來的人向那些未進入的群眾呼喊不要理
      他們，並有人喊衝，這時群眾開始推擠就阻擋不了（見94
      偵字第7567號卷第106 頁）；證人即北一門之安檢隊員警
      黃啟堂於偵查中證述：北一門在場有7 位員警，加上替代
      役約13位，其等全部只有拿1 根金屬探測棒來進行安檢，
      保安隊的好像有拿1 支警棍，替代役有帶盾牌及警棍（見
      94偵字第7567號卷第55頁）；證人即北一門之安檢隊員警
      侯昆廷於偵查中證稱：伊是把守北一門管制民眾進出，如
      是搭機旅客，出示機票及護照就可通行，如是一般民眾，
      就由其等安檢隊檢查隨身物品，北一門有2 道玻璃門，其
      等就站在2 道玻璃門之間，北一門安檢隊只有1 支金屬探
      測棒，保安隊裝備伊不清楚，後來增援之替代役有攜帶盾
      牌（見94偵字第7567號卷第58頁）；證人即北一門之替代
      役謝仁欽於偵查中證述：當天在北一門有替代役6 名，一
      開始其等是分兩邊站，後來有民眾要衝進來，渠等就聚集
      成2 排，第1 排有4 位，第2 排有2 位，當時民眾手勾手
      往內推，伊就拿盾牌阻擋（見94偵字第7567號卷第130 頁
      ）；證人即北一門之替代役楊書豪於偵查中證稱：當時替
      代役有6 人負責持盾牌站在後面，有一批民眾約幾百人，
      群眾後面有人攜帶大型旗幟要進入北一門，員警要求要經
      過檢查才可進入，但有一部分人趁隙鑽進來，第1 批闖進
      來大約有7 、8 個人，伊等見狀立即阻擋起來，不讓民眾
      繼續進入，警察並大聲要求不能帶危險物品進入，須經檢
      查才可進入，已進入的人有人喊「衝」，並叫外面的人衝
      進來，後面有人鉤住伊等的手，把伊等拉開，不讓伊等用
      盾牌擋住，門外群眾順勢推擠衝撞，伊等阻擋不了，就被
      推到旁邊（見94偵字第7567號卷第134 頁）；證人即北一
      門之替代役湯凱淵於偵查中證稱：當天北一門有替代役6
      名，伊等分兩邊站，剛開始民眾都有接受檢查，所以相安
      無事，後來突然有一群民眾要衝進來，伊等就以盾牌阻擋
      他們，因為先前已有部分民眾進入，所以當時前方有民眾
      推擠，後面也有民眾拉扯，當時前方第1 排有4 位替代役
      拿盾牌，後面第2 排有2 位沒有拿盾牌，伊當時站第1排
      ，民眾喊「一二、一二」用手往前推，伊等就被推散了（
      見94偵字第7567號卷第136 頁），此外並有保安隊0426專
      案第三分區警力配置情形（含附表）、桃園機場北一門相
      片可佐（見94偵字第7567號卷第68、69頁，本院卷二第46
      至49頁），綜合上開證人所述、警力配置情形及卷附相片
      ，可知當天北一門現場警力配置為有3 位保安隊警員、4
      位安檢隊警員、6 名替代役，由保安隊員警在前端負責分
      流，區分是搭機旅客或是一般民眾，續由安檢隊員警持金
      屬探測器檢查一般民眾是否攜帶危險物品，保安隊及安檢
      隊員警係站立在2 道玻璃門中間，替代役則拿盾牌站立在
      玻璃門後兩側，再依證人魏趨格前揭於偵查中所述：伊看
      見立委丙○○、戊○○手勾著手，沒有攜帶旗幟先闖入北
      一門後，伊試著與外面群眾溝通無效，民眾喊「一二三」
      時，伊才要求員警及替代役將盾牌舉起築起人牆等情，顯
      不能排除被告丙○○、戊○○可能為第1 批進入北一門之
      人。其次，綜合前開證人所述，在第1 批民眾闖進時，應
      尚無盾牌人牆阻隔，待其等闖入北一門後，魏趨格見狀始
      與群眾溝通協調，於第2 批民眾企圖衝進時，替代役才將
      盾牌舉起組成人牆阻隔群眾進入甚明，則被告丙○○、戊○○在員警及替代役尚未形成盾牌人牆前，為第1 批趁隙
      鑽進北一門之人，不無可能。再觀以當盾牌人牆組起後，
      第2 批群眾為進入北一門以身體與員警及替代役發生衝撞
      ，並有先前進入之群眾在後拉扯，始將人牆衝破等情，亦
      據前開證人證述如前，惟依當時員警及替代役均專注於北
      一門前方群眾企圖衝撞之狀況，雖證人證稱有先前進入之
      群眾在後喊「衝」、「不用理他們」或以手自員警及替代
      役後方拉扯，惟並無任何證人指出為被告丙○○、戊○○
      、甲○○等人所為，則被告丙○○、戊○○、甲○○是否
      共同與不特定群眾手勾手，由群眾喊「衝」、「一二三、
      一二三」，再以身體推擠值勤員警方式而進入北一門，即
      非無疑。
    2.本院會同公訴檢察官、航空警察局員警劉達龍、陳釗漢與
      被告甲○○一同勘驗編號00000000號光碟，勘驗結果顯示
      被告甲○○當日確實係從北一門進入第二航廈，此為被告
      甲○○當庭所自承（見本院卷二第148 頁正反面），再觀
      以本院依職權勘驗編號00000000號光碟，勘驗結果：一開
      始有1 制服員警左手指比4 後，有大批著青色衣服、頭戴
      綁紅帶的帽子、部分還手持旗幟標語的群眾，一直朝警方
      及替代役男推擠，群眾在向前推擠時並高喊「一二三」共
      8 次左右，強行闖入航廈內等情，再佐以卷附攝影翻拍照
      片（見94偵字第11288 號卷第11至16頁），當時在北一門
      前面向員警衝撞之群眾於鏡頭拍攝下約20餘人，除共犯蘇
      南成外，並無被告丙○○、戊○○、甲○○等人，益徵被
      告丙○○、戊○○、甲○○並非前揭證人所述直接衝撞員
      警及替代役之人。嗣員警與替代役之人牆遭衝破後，人群
      湧入北一門之際，在衝入之人群中，可見被告甲○○面向
      後方，與其他群眾前進方向不同之鏡頭，從而被告甲○○
      進入北一門後於人群中之鏡頭，尚無法排除被告甲○○係
      遭人群推擠而進入北一門之可能，即難以此遽認被告甲○○有衝撞員警之行為，此外，被告甲○○被人群推擠進入
      北一門後，於新東陽商店前雖與其他民意代表手勾手呼口
      號之行為，亦難作為認定被告甲○○有衝撞員警之事實，
      況卷內位於北一門值勤之保安隊、安檢隊員警、替代役，
      均無任何證人指證被告甲○○有手勾手衝撞員警之情形，
      自難認被告甲○○有聲請簡易判決處刑書所載之犯罪事實
      。
    3.雖卷內其他證人證述被告丙○○、戊○○有以手勾手方式
      衝撞北一門值勤員警之情形，惟該等證人之證述有以下之
      瑕疵，分述如下：
    A.證人鄭哲學於偵查中證稱：北一門有4 、5 位民意代表手
      勾著手闖入北一門，當時同仁有阻擋還是將同仁推開，之
      後再把人牆集結起來阻擋後面群眾，民眾喊「一二三」，
      已經進來的群眾在後面拉，就被他們衝進來（見94偵字第
      7567號卷第300 頁），其於本院審理中改稱：伊印象中是
      5 、6 個人在前面手勾手（見本院卷二第84頁）；證人魏
      趨格先於94年5 月6 日偵查中證述：丙○○、戊○○與7
      、8 人手勾著手，員警要求檢查，但他們不聽硬闖，伊等
      見狀就把門包圍起來，不讓民眾進入，並重申不能帶危險
      物品進入，須經檢查才可進入，但是已經進入之群眾有人
      喊「不要理他」、「衝」，並用手拉伊等衣領，用雨傘勾
      腳，但不知是何人所為，此時群眾就一湧而入（見94偵字
      第7567號卷第99、100 頁），其於94年7 月5 日偵查中改
      稱：丙○○、戊○○4 、5 人手勾手，沒有攜帶旗幟，先
      闖入北一門（見94偵字第7567號卷第299 頁），其於本院
      審理時則證稱：伊只記得丙○○，因為丙○○不是站在最
      前面，是站在第二、三線，伊有與丙○○及群眾溝通，因
      丙○○前面的群眾以雨傘、旗幟往前戳向員警，往前衝撞
      突破封鎖線，根本來不及檢查，群眾就衝撞進去，丙○○
      並沒有任何動粗動作（見本院卷二第166 頁反面）；證人
      胡金裕於偵查中證稱：伊印象中戊○○及民眾手挽著手，
      他們連溝通都沒有，一下子就衝進來，伊等有盾牌就用盾
      牌擋，沒盾牌就用手牽著手阻擋，民眾就以手、身體、雨
      傘及棍子推擠，雙方僵持約3 、4 分鐘，但有部分突破防
      線的民眾從後方拉扯，就被他們衝散了（見94偵字第7567
      號卷第102 、103 頁），其於本院審理時證稱：丙○○是
      從北一門右邊走來，當時伊站在第1 線，看到丙○○與4
      、5 個人手勾手直接衝，丙○○後來有進去，但如何進去
      因為當時一片混亂，伊不太清楚，在北一門推擠時有空隙
      ，丙○○等人可能就趁隙進入，之後伊等再繼續抵擋（見
      本院卷二第184 正反面、185 、189 頁）；證人黃啟堂於
      偵查中證稱：丙○○與幾個帶頭的人手勾著手往北一門直
      接進來，他們沒有停下來的意思，魏趨格有擋在前面請他
      們接受檢查再進去，可是伊等人數太少，還是被推擠進去
      ，當時群眾前面的人都沒有拿任何工具，因為他們都手勾
      手，靠身體來推擠（見94偵字第7567號卷第55、56頁）；
      證人侯昆廷於偵查中證稱：當時有一群拿王世堅旗幟之群
      眾往北一門走過來，伊要求群眾接受檢查，群眾一部分人
      說就給他們檢查，但有人鼓譟不要理他們，之後群眾就直
      接衝進來，但之前有人已經衝進來，伊被人從後面拉開，
      前面也有人推擠，伊就被擠進大廳（見94偵字第7567號卷
      第58、59頁）；證人馬天賜於偵查中證稱：當時伊站第一
      線，群眾是由立委率領，但伊不認識，最前面的人手勾手
      衝進來，第1 批衝進來約7 、8 個人，伊等見狀立即阻擋
      起來，不讓民眾進入，伊大聲要求不能帶危險物品進入，
      已進入的人喊「不要理他」、「衝」，這時群眾開始推擠
      ，伊等阻擋不了，伊當時不認識立委，事後聽同事說帶頭
      的是丙○○、戊○○（見94偵字第7567號卷第105 、106
      頁）；證人樊建良於偵查中證稱：前面帶頭的有丙○○，
      也有印象看到戊○○從北一門進入，後面有很多群眾攜帶
      大型旗幟，帶頭的人不聽硬闖，第一批闖進來約有幾十個
      人，伊等見狀立即把門關起來，不讓群眾繼續進入，但已
      經進入的人有人拉伊衣領，門外群眾人太多就順勢衝進來
      （見94偵字第7567號卷第107 、108 頁）；證人陳癸雯於
      偵查中證稱：伊沒有注意是誰帶頭，組長有要求要經過檢
      查才可進入，最前面一批人不聽硬闖，第1 批進來約10幾
      個人，伊等就立即圍堵，但是門外有人叫罵「不要理他們
      」、「衝」，組長要他們經過檢查，群眾鼓譟一起推擠，
      因為人太多了，伊等阻擋不了就被衝散了（見94偵字第75
      67號卷第109 、110 頁）；證人楊書豪於偵查中證稱：伊
      看到一批群眾，誰率領伊不知道，他們要從北一門進入，
      警察要求群眾要經過檢查，但是有一部分人趁隙鑽進來，
      第1 批闖進來約7 、8 人，伊等見狀立即阻擋起來（見94
      偵字第7567號卷第134 、135 頁）；證人湯凱淵於偵查中
      證稱：一開始部分民眾有檢查，後來突然有一群民眾要衝
      進來，帶頭的人伊不知道為何人，伊以盾牌阻擋他們，因
      先前有部分民眾進入，所以當時前方有民眾推擠，後方有
      民眾拉扯，就被推散了（見94偵字第7567號卷第136 頁）
      ；證人王素秋於偵查中證稱：有一批民眾闖進來，是由立
      委帶領，剛開始還好，魏趨格有阻止他們，他們手勾著手
      ，不聽勸說，把伊等都推擠到旁邊，推擠的立委只有丙○○有點印象，這些民眾沒有分幾波衝進來，就直接衝進來
      ，印象中衝進來時沒有說什麼話（見94偵字第7567號卷第
      340 、341 頁），綜合以上案發當日在北一門執勤員警及
      替代役男等人之證述及其等前後證述之情節，實無法拼湊
      案發當時被告丙○○、戊○○等人在北一門究竟如何推擠
      衝撞員警，究竟是否分為2 批先後衝撞員警，抑或是只有
      1 批呢？倘有分為2 批，第1 批在前面手勾手衝撞員警之
      人是否同時包括被告丙○○、戊○○2 人？丙○○等人究
      竟是站在第1 線或第2 、3 線呢？第1 批手勾手衝撞員警
      而進入北一門究竟有幾人？是4 、5 人或7 、8 人或10幾
      人？第1 批進入之人究竟如何以身體衝撞員警抑或是趁隙
      進入？第1 批進入之人是否手中持有雨傘、棍棒等危險物
      品呢？第2 批群眾衝撞員警時，先前進入第1 批之人是否
      包括被告丙○○、戊○○，且徐、羅2 人是否有喊「不要
      理他們」、「衝」或拉扯員警及替代役衣領等情節，前揭
      證人或有前後證述不一，或證人彼此間證述有歧異之情形
      ，在在均無法據以釐清案發當時究係何人以手勾手衝撞員
      警之狀況。再依證人即新東陽員工陳素慧證稱：他們本來
      是沒有衝撞，後來因為員警擋他們，所以他們就衝進來，
      稍微有肢體衝突，因為他們人很多擋不住，伊有看到丙○○、戊○○是從東邊的門（即北一門）進來，但群眾前面
      誰帶頭不清楚（見94偵字第7567號卷第33、34頁），證人
      即新東陽員工張任廷證稱：剛開始有群眾在航站外駐足，
      後來大家都想進入航站，員警守住想要一個個檢查，但人
      很多，群眾就推擠警察衝進來，伊當時沒有親眼看見丙○○、戊○○，因櫃檯距離大門有點距離（見94偵字第7567
      號卷第255 、256 頁），亦無法據以認定檢察官聲請簡易
      判決處刑書所載之被告丙○○、戊○○、甲○○有以手勾
      手，再以身體推擠衝撞執勤員警之犯罪事實。
    B.依被告丙○○、戊○○供稱：伊等當時均未攜帶任何諸如
      旗幟、雞蛋、棍棒等危險物品，此並有被告丙○○、戊○○進入北一門後之照片可佐（見94偵字第7567號卷第8 頁
      左側、9 、10頁），依常理，員警依目視辨別一般民眾是
      否攜帶旗幟、棍棒等危險物品，除有攜帶行李之情形外，
      按理應可於短暫時間內目視辨別而放行，而被告丙○○、
      戊○○確實未攜帶任何危險物品，員警在目視檢查後，應
      可輕易放行，則被告丙○○、戊○○並無衝撞員警以達進
      入北一門目的之必要。再依證人黃啟堂、侯昆廷證述當時
      北一門安檢隊有配置1 支金屬探測器，以當時北一門外群
      眾約3 、4 百人，且依證人侯昆廷於偵查中證述：群眾中
      有人說就給員警檢查（見94偵字第7567號卷第59頁），證
      人王素秋於偵查中證述：在推擠過程中，群眾有帶一些旗
      幟及掃把，伊等就把它收起來（見94偵字第7567號卷第34
      0 頁），證人黃啟堂於偵查中證述：推擠時後面有人拿旗
      幟，伊看到3 支旗幟寫「王世堅」，還有1 支掃帚、1 支
      竹耙，但群眾都還有聽伊的指示把物品交出來，規定不能
      帶進去的物品伊等都有扣下來等語（見94偵字第7567號卷
      第56頁），顯見當時北一門群眾並非全部拒絕受檢而起意
      衝撞員警。又北一門門寬約2 公尺多，正面同時推擠約可
      容納7 、8 人一情，業據證人胡金裕於本院審理時證述在
      卷（見本院卷二第189 頁），又被告丙○○、戊○○均身
      穿胸前印有其等個人姓名之上衣及外套（見94偵字第7567
      號卷第10頁下方照片），倘被告丙○○、戊○○與其他民
      眾手勾手衝撞員警，何以仍有第1 線員警及替代役無法加
      以指認，亦與常理未合。又以北一門至少有3 名保安隊、
      4 名安檢隊、6 名替代役之警力部署，手勾手隊形若遇人
      牆阻礙，勢必受阻而無法同時進入，被告丙○○、戊○○
      如何以手勾手之隊形衝撞員警並一起同時進入北一門，亦
      殊難想像。此外依卷附之錄影光碟竟無任何被告丙○○、
      戊○○等人衝撞北一門員警及替代役之畫面或照片，又不
      能排除被告丙○○、戊○○係在員警及替代役尚未形成盾
      牌人牆前，為第1 批趁隙進入北一門之可能性，自難以前
      揭具有瑕疵之證人證述而遽認被告丙○○、戊○○有對北
      一門執勤員警及替代役施以不法腕力之具體行為。再第2
      批群眾以身體推擠員警，或先前進入之群眾以言詞喊「不
      要理他們」、「衝」鼓動第2 批群眾衝撞員警之行為，更
      無證據證明群眾之行為與被告丙○○、戊○○有何犯意聯
      絡及行為分擔，自不能憑此認定被告丙○○、戊○○有妨
      害公務之犯行。
（二）關於理由欄一（二）丙○○被訴於第二航廈3 樓之出境大
      廳中庭帶領群眾推擠員警部分：
    1.起訴範圍之確認：聲請簡易判決處刑書犯罪事實欄一（三
      ）雖記載：被告王世堅、王瑞振、丙○○、戊○○、甲○○、蘇南成等6 人以上開方式率領群眾進入機場第二航廈
      ... 等語，惟此部分起訴之犯罪事實僅起訴被告丙○○與
      王世堅等人有犯意聯絡，不及於被告戊○○、甲○○2 人
      ，已據公訴檢察官當庭說明在卷（見本院卷二第32、33、
      76頁），況於聲請簡易判決處刑書犯罪事實欄一（三）部
      分亦未載明被告戊○○、甲○○有何行為分擔之事實，自
      難認此部分起訴效力及於被告戊○○、甲○○。
    2.經查，證人鍾敏祥於94年5 月16日之偵查筆錄記載：林國
      勇帶領群眾推擠我同事陳錫宏... 對我同事推擠約1 分鐘
      等情，檢察事務官乃提示照片供其指認，待檢察官複訊時
      ，證人鍾敏祥明確指出上開筆錄有關「林國勇」部分之記
      載有誤，應是「乙○○」等語（見94偵字第7567號卷第15
      1 、159 頁），又證人陳錫宏於偵查中係具結證稱：當時
      丁○○抓住伊手，伊要掙脫，乙○○就過來幫丁○○打伊
      一拳（見94偵字第7876號卷第55頁），並有本院勘驗編號
      00000000、00000000光碟之勘驗筆錄在卷可稽（見本院卷
      二第19、21頁），此外卷內並無其他證人證述在第二航廈
      3 樓出境大廳被告丙○○有率眾衝撞員警之情形，且此部
      分亦經公訴檢察官當庭確認此部分犯罪事實應是乙○○帶
      領受鼓動之泛綠群眾強行推擠員警等語（見本院卷二第33
      頁），足認被告丙○○雖與王世堅、王瑞振、戊○○、甲○○、蘇南成等人自第二航廈1 樓一同搭乘手扶梯至3 樓
      出境大廳，惟並無任何證據足資證明被告丙○○有於3 樓
      出境大廳率眾衝撞員警妨害公務之事實。
（三）綜上，本件依現存卷證資料尚不足以證明被告丙○○、戊○○、甲○○涉犯本件妨害公務之犯行，自不能遽為其3
      人有罪之認定，從而本件依調查所得證據，其證明程度仍
      未達於可排除合理之懷疑而形成被告丙○○、戊○○、甲○○等3 人有罪之法律上確信之程度，依據前開之說明，
      自應為其3 人有利之認定。綜上所述，本件依據公訴人所
      提出之前開證據不足以證明被告丙○○、戊○○、甲○○
      等3 人有何公訴意旨所指之犯行。此外，復查無其他積極
      證據足以證明其3 人有何妨害公務之行為，揆諸前開說明
      ，不能證明被告丙○○等3 人犯罪，自應為被告丙○○、
      戊○○、甲○○無罪之諭知。
四、原審未察，逕認被告丙○○、戊○○、甲○○有妨害公務之
    犯行，遽對其3 人為科刑之判決，尚非允洽，被告丙○○等
    3 人上訴意旨以其等無犯罪行為，指摘原審判決不當，為有
    理由，自應由本院將原判決關於被告丙○○、戊○○、甲○○部分撤銷，改諭知被告丙○○、戊○○、甲○○均無罪，
    以資適法。末按檢察官聲請簡易判決處刑之案件，經法院認
    為有刑事訴訟法第451 條之1 第4 項但書規定之情形者，應
    適用通常程序審判之；對於簡易判決之上訴，準用刑事訴訟
    法第3 編第1 章及第2 章除第361 條外之規定，是管轄第二
    審之地方法院合議庭受理簡易判決上訴案件，應依通常程序
    審理，且認案件有同法第452 條規定之情形者，應撤銷原判
    決，逕依通常程序為第一審判決，刑事訴訟法第452 條、第
    455 條之1 、法院辦理刑事訴訟簡易程序案件應行注意事項
    第14條分別定有明文。本件既應對於上訴人即被告丙○○、
    戊○○、甲○○為無罪判決之諭知，自應依刑事訴訟法第45
    2 條規定適用通常程序審判，且係適用第一審通常程序而為
    第一審判決，併予敘明。
據上論斷，應依刑事訴訟法第455 條之1 第1 項、第3 項、第45
2 條、第369 條第1 項前段、第364 條、第301 條第1 項，判決
如主文。
本案經檢察官施昱廷到庭執行職務。
中    華    民    國    99    年    5    月    28    日
                  刑事第一庭  審判長法  官  曾家貽
                                    法  官  鄭吉雄
                                    法  官  張瓊華
以上正本證明與原本無異。
如不服本判決應於收受判決後10日內向本院提出上訴書狀，並應
敘述具體理由。其未敘述上訴理由者，應於上訴期間屆滿後20日
內向本院補提理由書( 均須按他造當事人之人數附繕本) 「切勿
逕送上級法院」。
                                    書記官  李宜娟
中    華    民    國    99    年    6     月    3     日

司法院資訊處製作；財團法人民間司法改革基金會備份。
